【裁判字號】    89,上易,1
【裁判日期】    890131
【裁判案由】    動產擔保交易法
【裁判全文】
臺灣高等法院高雄分院刑事判決          八十九年度上易字第一號
    上  訴  人  台灣屏東地方法院檢察署檢察官
    被      告  甲○○
右上訴人因被告違反動產擔保交易法案件，不服臺灣屏東地方法院八十八年度易字第
第九一六號中華民國八十八年六月十七日第一審判決（起訴案號：臺灣屏東地方法院
檢察署八十八年度偵字第四０五八號），提起上訴，本院判決如左：
      主      文
上訴駁回。
      理      由
一、本案經本院審理結果，認第一審判決以被告甲○○主觀上並無不法利益之意圖，
    即難令被告負動產擔保交易法第三十八條之罪責；又無其他證據足以證明被告犯
    罪，而諭知無罪之判決，核無不當，應予維持，並引用第一審判決書所記載之證
    據及理由。（如附件）。
二、檢察官上訴意旨以：被告甲○○將車輛遷移至南投地區而未告知告訴人公司職員
    等情，已據其於八十八年十月十六日審理時供認在卷，被告雖然事後有與告訴人
    公司職員聯絡，惟告訴人代理人李中元於八十八年六月十六日偵訊時表示：「被
    告有連絡我們，我們問他車在那裡，他告訴我們他在跑路，不告訴我們去處」，
    因此，被告之聯絡告訴人公司職員，並非在告知告訴人公司職員其人、車之去向
    ，反而於被問及車子下落時，拒絕告知。被告未依約繳納分期款項在先，明知告
    訴人已在找尋車輛，又拒不告知告訴人公司職員車子之去向，被告顯然是具有不
    法之意圖，否則何以要拒絕告知車輛所在，不讓告訴人公司之職員查看或取回車
    子，至於被告事後補繳款項，係出於「有錢則繳，無錢則跑」之算計，實不足以
    為其有利之認定，原審以被告有補繳款項為由，認其無不法意圖，而忽略被告早
    已違約在先，又拒不告知車輛所在之事實，實有未洽。又被告當初因「跑路」而
    人、車去向不明，顯然其經濟狀況已欠佳，因此，該車輛確實是否仍在被告手中
    ，有無遭被告出賣或典當，亦有調查之必要云云，而指摘原判決不當。
三、惟查，原判決已詳述被告確於八十八年四月十二日，自原戶籍地遷至南投縣南投
    市○○路三四三之一五號四樓，並於八十八年六月八日補繳先前欠款，因認被告
    主觀上並無不法利益之意圖所憑之證據及理由。本院再參酌被告於嗣後到期之分
    期付款又續繳至八十八年十二月份，此經告訴人代理人曾國琳於本院八十九年一
    月十四日調查時陳明在卷；而後被告又因無法結清車款，於八十九年一月二十一
    日，將該車交由告訴人公司取回，有被告提出之交車證明書影本附於本院卷可憑
    ，更難遽認被告遷移該標的物係有不法利益之意圖，亦無證據足以證明被告占有
    該小貨車期間有出賣、出質或其他處分之行為；至被告因另有債務為避開債權人
    ，而亦不告知告訴人公司被告之去處，雖有不當，但不能以此即謂其有不法利益
    之意圖。綜上所述，檢察官之上訴為無理由，應予駁回。
據上論結，應依刑事訴訟法第三百六十八條、第三百七十三條，判決如主文。
本案經檢察官郭振昌到庭執行職務。
中    華    民    國     八十九     年       一       月      三十一    日
                              臺灣高等法院高雄分院刑事第二庭
                                  審判長法官  曾永宗
                                        法官  曾玉英
                                        法官  邱永貴
右正本證明與原本無異。
不得上訴。
                                      書記官  鄭靜芳
中    華    民    國     八十九     年       二       月        二      日
                                                                        Ｋ
附件：
臺灣屏東地方法院刑事判決                          八十八年度易字第九一六號
    公訴人  臺灣屏東地方法院檢察署檢察官
    被  告  甲○○  男  三十七歲（民國○○年○○月○○日生）
                    住南投縣南投市○○路三四三之十六號四樓
                    身分證統一編號：Ｚ000000000號
右列被告因違反動產擔保交易案件，經檢察官提起公訴（八十八年度偵字第四○五八
號），本院判決如左：
     主  文
甲○○無罪。
     理  由
一、公訴意旨略以：被告甲○○於民國八十六年六月二十四日，以動產擔保交易法附
    條件買賣方式，向福灣企業股份有限公司（下稱福灣公司），購買自小貨車一輛
    （車牌號碼為Ｐ四─三二九二號），雙方約定頭期款新台幣（下同）二萬五千元
    ，分期總價款六十二萬八千一百七十六元，分四十八期給付，每月繳付一萬三千
    零八十七元。詎車輛交付被告甲○○後，自八十八年二月第二十期起，被告甲○
    ○未再依約按時給付分期款，且意圖為自己不法之利益，將上開車輛遷移他處不
    明，避不見面，使福灣公司人員無法尋得車輛求償，致生損害於福灣公司。因認
    被告所為係犯動產擔保交易法第三十八條之罪嫌。
二、公訴人認被告甲○○涉犯動產擔保交易法第三十八條之罪嫌。無非係以告訴代理
    人李中和於偵訊中指稱被告自第八十八年二月起，未依約給付分期款，且將該車
    遷移他處等語，及附條件買賣合約書、動產擔保交易附條件買賣登記申請書為憑
    。訊據被告甲○○固坦承向告訴人福灣公司以附條件買賣方式購買前開自小客車
    之事實，惟堅決否認有違反動產擔保交易法犯行，辯稱：其住所原設於屏東市，
    於八十八年三月間搬遷至南投市○○路三四三之一六號四樓，其雖未事先告知告
    訴人公司，惟其搬遷後一月餘已告知告訴人公司，並曾與告訴人公司接洽還款事
    宜，現已補繳先前之欠款等語。
三、按犯罪事實應依證據認定之，無證據不得推定其犯罪事實；又不能證明被告犯罪
    者，應諭知無罪之判決，刑事訴訟法第一百五十四條、第三百零一條第一項分別
    定有明文。又認定不利於被告之事實，須依積極證據，苟積極證據不足為不利於
    被告之事實之認定時，即應為有利於被告之認定，更不必有何有利之證據。而此
    所謂證據，須確能為被告有罪之證明，而無瑕疵可指者，始足當之；其為訴訟上
    之證明，則須至任何之一般人均認其為真正，而無所懷疑之程度，最高法院三十
    年上字第八一六號、六十九年度台上字第四九一三號、七十六年度台上字第四九
    八六號判例可資參酌。次按動產擔保交易法第三十八條之構成要件為動產擔保交
    易之債務人，意圖不法之利益，將標的物遷移、出賣、出質、移轉、抵押或為其
    他處分，致生損害於債權人者。是以動產擔保交易法第三十八條所謂將標的物遷
    移，係指債務人意圖不法利益，而將標的物予以遷移，使債權人難以或無法發現
    而言。經查：被告甲○○於八十八年四月十二日自屏東市○○路二六八號遷出至
    南投縣南投市○○路三四三之一五號四樓，有戶籍謄本可稽。次查，被告於八十
    八年六月間曾與告訴人公司聯絡，並補繳先前未繳之分期款，分別據告訴代理人
    李中元、陳素慧於偵訊、本院審理中陳述在卷（見八十八年六月十六日偵訊筆錄
    、八十八年十月二十六日審判筆錄），復有郵政劃撥儲金存款收據、銀行電匯通
    知單、分期付款紀錄查詢表可考，參諸被告於八十八年二月二十二日及三月十八
    日均有繳款，八十八年六月八日並補繳先前欠款，是以被告因遷居而將前開車一
    併遷移，並曾與告訴人公司聯絡及補繳欠款，足徵被告主觀上並無不法利益之意
    圖，即尚難令被告負動產擔保交易法第三十八條之罪責。此外，復查無其他積極
    證據足認被告確有公訴人所指犯行，揆諸前開說明，應諭知被告無罪之判決。
四、據上論斷，應依刑事訴訟法第三百零一條第一項前段，判決如主文。
本案經檢察官薛水生到庭執行職務。
中      華      民      國    八十八    年     十一     月      五      日
                                      臺灣屏東地方法院刑事第二庭
                                          法  官  林麗玉
右判決正本證明與原本無異。
對於本判決如有不服應於收受送達後十日內向本院提出上訴書狀上訴於台灣高等法院
高雄分院並按他造當事人之人數附具繕本。
中      華      民      國    八十八    年     十一     月      五      日
                                          書記官  徐水英


司法院資訊處製作；財團法人民間司法改革基金會備份。
